【裁判字號】    95,上訴,1297
【裁判日期】    950803
【裁判案由】    毒品危害防制條例
【裁判全文】
臺灣高等法院臺中分院刑事判決        95年度上訴字第1297號
上  訴  人
即  被  告  甲○○
上列上訴人因毒品危害防制條例案件，不服臺灣彰化地方法院95
年度訴字第83號中華民國95年3月31日第一審判決 （起訴案號：
臺灣彰化地方法院檢察署94年度毒偵字第6113號、移送臺灣彰化
地方法院併案審理案號：臺灣臺中地方法院檢察署95年度毒偵字
第149號、第517號、移送本院併案審理案號：95年度毒偵字第18
78號、1322號），提起上訴，本院判決如下：
    主    文
原判決撤銷。
甲○○連續施用第一級毒品，累犯，處有期徒刑壹年貳月。
扣案之第一級毒品海洛因肆包（其中壹包淨重零點零陸公克，空
包裝重零點貳陸公克；壹包淨重零點貳玖公克，空包裝重零點
貳公克、貳包合計淨重零點陸陸公克，空包裝重壹點零捌公克）
，均沒收銷燬之，注射針筒壹支、挑棒壹支，均沒收。
    犯罪事實
一、甲○○前因施用毒品案件，經臺灣彰化地方法院檢察署檢察
    官聲請送強制戒治並提起公訴，強制戒治部分，本應於民國
    （下同）九十三年三月三日期滿，惟因法律修正毋庸繼續執
    行，而於九十三年一月九日釋放，所涉刑案部分，則經臺灣
    彰化地方法院以九十二年度訴字第三八五號判決判處有期徒
    刑一年一月確定（施用第一級毒品部分處有期徒刑九月，施
    用第二級毒品部分處有期徒刑五月），於九十四年一月三十
    一日縮刑期滿執行完畢。詎仍不知悔改，在前揭強制戒治執
    行完畢後五年內，復基於施用第一級毒品之概括犯意，自九
    十四年八月初某日起，至九十五年三月五日止，在彰化縣員
    林鎮湖水巷四十號其住處，以將海洛因置於針筒內注射之方
    式，連續施用第一級毒品海洛因多次。嗣先於九十四年十二
    月四日十三時十分許，為警在彰化縣員林鎮○○路旁之南區
    公園內查獲，並當場扣得其所有供己施用之海洛因一包（淨
    重零點零六公克，理由空包裝重零點二六公克）；又經警於
    同年月三十一日十二時四十分許，在彰化縣永靖鄉○○村○
    ○路○段二八五巷巷口緝獲，查扣其所有供己施用之海洛因
    一包（淨重零點二九公克，空包裝重零點三二公克）及其所
    有供施用毒品用之注射針筒一支、挑棒一支；復於九十五年
    一月十九日十五時許，為警在彰化縣永靖鄉○○村○○路二
    一一巷十一號前查獲，並扣得其所有供己施用之第一級毒品
    海洛因二包（合計淨重零點六六公克，空包裝重一點零八公
    克）、第二級毒品甲基安非他命一包（毛重零點三公克）及
    其所有供施用第二級毒品用之玻璃吸管一支（甲○○施用第
    二級毒品甲基安非他命部分，另併由本院以九十五年度上易
    字第五八四號案審理），嗣再經警於九十五年三月七日凌晨
    一時三十分許，在臺中縣東勢鎮○○路七十八之八號查獲，
    並採集甲○○之尿液，送檢驗結果呈嗎啡陽性反應。
二、案經彰化縣警察局員林分局報告臺灣彰化地方法院檢察署檢
    察官偵查起訴暨臺灣彰化地方法院檢察署檢察官、臺灣臺中
    地方法院檢察署檢察官移送併案審理。
    理    由
一、上訴人即被告（以下簡稱被告）甲○○經本院合法傳喚，無
    正當理由雖未到庭，惟被告於原審審理及臺灣臺中地方法院
    檢察署九十五年度毒偵字第1322號案偵查時業已坦承上開施
    用第一級毒品之事實不諱（見原審卷第四十頁至第四十一頁
    、臺灣臺中地方法院檢察署九十五年度毒偵字第1322號案卷
    第十一頁），且有彰化縣警察局及員林分局委託檢驗尿液代
    號與真實姓名對照認證單計三紙、彰化縣衛生局煙毒尿液檢
    驗成績書三紙、中山大學附設醫院檢驗科藥物檢驗中心檢驗
    報告一份、應受尿液檢驗人尿液檢體採集送驗紀錄表一份、
    法務部調查局九十五年二月二十一日調科壹字第一四○○一
    二五○六號、同年三月七日調科壹字第一四○○一二五七八
    號、同年三月二十一日調科壹字第一四○○一二六五四號鑑
    定通知書計三紙在卷可稽，且有扣案之海洛因四包（一包淨
    重零點零六公克，空包裝重零點二六公克；一包淨重零點二
    九公克，空包裝重零點三二公克；二包合計淨重零點六六公
    克，空包裝重一點零八公克）、扣案之注射針筒一支、挑棒
    一支附卷可憑。復有臺灣高等法院被告前案紀錄表、刑案資
    料查註紀錄表可資佐證，綜上所述，本件犯罪事證明確，被
    告前開犯行洵堪認定。
二、核被告所為，係犯毒品危害防制條例第10條第1 項之施用第
    一級毒品罪。被告為施用毒品而持有第一級毒品，其持有之
    低度行為應為施用之高度行為所吸收，不另論罪。又被告行
    為後，刑法第56條關於連續犯之規定於94年1月7日修正刪除
    ，於94年2月2日公布，並於95年7月1日施行，被告犯後刑法
    第56條之規定於95年7月1日刪除，而本件被告於舊法時期所
    犯之數次施用第一級毒品犯行，依修正施行前刑法第56條之
    規定，應依連續犯論以一罪，並得加重其刑至二分之一；而
    依修正施行後之刑法，並無連續犯之規定，且依新法應各別
    多次論斷之結果（即數罪併罰），其刑度顯較修正前應依刑
    法第56條之規定以一施用第一級毒品罪為重，經比較新舊法
    結果，應依刑法第2條第1項之規定，以被告行為時之規定較
    有利於被告，自應依刑法第2條第1項前段，適用修正施行前
    之刑法第56條規定，論以施用第一級毒品，附此敘明。是被
    告先後多次施用第一級毒品海洛因之犯行，時間緊接，所犯
    係構成要件相同之罪名，顯係基於概括犯意反覆為之，為連
    續犯，應依刑法第56條規定，以一罪論，並加重其刑。又被
    告係自九十四年八月初某日起，至九十五年三月五日止，連
    續施用第一級毒品海洛因多次，而公訴人僅就被告於九十四
    年十一月初起起至九十四年十二月三日止連續施用第一級毒
    品海洛因多次之犯行提起公訴，該未經起訴之部分與檢察官
    已提起公訴之部分，因被告係基於概括犯意而為之，具有連
    續犯之裁判上一罪關係，其一部起訴之效力及於全部，故本
    院自得併予審究。原判決認被告罪證明確而予科刑，固非無
    見，惟原審就被告前開未經起訴之施用海洛因之犯行，與起
    訴部分有連續犯裁判上一罪關係，未及合併審判而有未洽。
    被告雖具狀提起上訴，惟未具體指摘原判決有何不當之處，
    且未於本院審理期日到庭為任何陳述，雖無理由，惟原判決
    既有上述可議之處，自無可維持，應由本院將原判決撤銷改
    判。爰審酌被告前曾有施用毒品犯行，經送強制戒治執行完
    畢釋放後，猶不知悔改，再施用毒品不輟，不僅戕害自身健
    康，更辜負國家將之視為病人，並施以長時間之戒治處遇之
    苦心，惟其對他人權益之侵害仍屬有限，於原審及偵查已坦
    承犯行，暨其犯罪動機、目的、手段、施用之次數、期間及
    其智識程度、生活狀況等一切情狀，量處如主文第2 項所示
    之刑。扣案之第一級毒品海洛因肆包（其中壹包淨重零點零
    陸公克，空包裝重零點貳陸公克；壹包淨重零點貳玖公克，
    空包裝重零點貳公克、貳包合計淨重零點陸陸公克，空包
    裝重壹點零捌公克），係屬第一級毒品，且係供被告施用毒
    品所用，不問何人所有，爰依毒品危害防制條例第18條第1
    項前段規定，沒收銷燬之。扣案之注射針筒壹支、挑棒壹支
    ，均係被告所有，且供其施用毒品犯罪所用之物，業據其陳
    明在卷，爰依刑法第38條第1項第2款規定，併予宣告沒收。
三、被告經合法傳喚，無正當理由不到庭，爰不待其陳述逕行判
    決。
據上論斷，應依刑事訴訟法第三百七十一條、第三百六十九條第
一項前段、第三百六十四條、第二百九十九條第一項前段，毒品
危害防制條例第十條第一項、第十八條第一項前段，刑法第十一
條、第二條第一項、修正前第五十六條、刑法第三十八條第一項
第二款，判決如主文。
本案經檢察官乙○○到庭執行職務。
中    華    民    國    95    年    8     月    3     日
              刑事第三庭  審判長法  官  王  增  瑜
                                法  官  廖  柏  基
                                法  官  胡  忠  文
上列正本證明與原本無異。
如不服本判決應於收受送達後十日內向本院提出上訴書狀，其未
敘述上訴之理由者並得於提起上訴後十日內向本院補提理由書（
均須按他造當事人之人數附繕本）。
                                書記官  陳  麗  玉
中    華    民    國    95    年    8     月    4     日
附錄本判決論罪科刑法條：
毒品危害防制條例第10條第1項：
施用第一級毒品者，處6月以上5年以下有期徒刑。
                                                      Ｒ


司法院資訊處製作；財團法人民間司法改革基金會備份。
